【裁判字號】    95,訴,121
【裁判日期】    950823
【裁判案由】    違反槍砲彈藥刀械管制條例
【裁判全文】
臺灣臺南地方法院刑事判決           95年度訴字第121號
公  訴  人  臺灣臺南地方法院檢察署檢察官
被      告  甲○○
                    現因另案於臺灣臺南監獄臺南分監執行中
指定辯護人  郭淑慧律師
被      告  乙○○
                    現因另案於臺灣臺南監獄臺南分監執行中
指定辯護人  鄭淑子律師
上列被告等因違反槍砲彈藥刀械管制條例案件，經檢察官偵查後
提起公訴（94年度偵字第一三二五七號、第一四二三五號），本
院判決如下：
    主文
乙○○未經許可，持有可發射子彈具有殺傷力之手槍，累犯，處
有期徒刑年拾月，併科罰金新臺幣拾萬元，罰金如易服勞役，
以新臺幣壹仟元折算壹日。扣案可發射子彈具有殺傷力之手槍壹
枝（槍枝管制編號0000000000號，含彈匣壹個）沒收
。
甲○○幫助未經許可，持有可發射子彈具有殺傷力之手槍，處有
期徒刑參年肆月，併科罰金新臺幣拾萬元，罰金如易服勞役，以
新臺幣壹仟元折算壹日。扣案可發射子彈具有殺傷力之手槍壹枝
（槍枝管制編號0000000000號，含彈匣壹個）沒收。
    事實
一、乙○○前於民國八十五年間因違反肅清煙毒條例案件及脫逃
    罪，經臺灣高等法院臺南分院依序判處有期徒刑三年一月及
    四月，經定應執行為有期徒刑三年三月確定。發監執行後於
    八十八年十月二十一日假釋出監，並於九十年四月十日假釋
    期滿未經撤銷假釋視為執行完畢。乙○○明知可發射子彈具
    有殺傷力之改造手槍，非經中央主管機關許可不得持有，然
    因自認有持槍自保之需要，乃欲非法持有可發射子彈，具有
    殺傷力之改造手槍，遂於九十四年四月至五月間某日，向其
    友甲○○提及欲取得可發射子彈，具有殺傷力之改造手槍之
    意，並詢問甲○○是否有管道得以購買。甲○○明知非經中
    央主管機關許可，不得持有可發射子彈具有殺傷力之改造手
    槍，竟仍基於幫助乙○○未經許可持有可發射子彈具有殺傷
    力之改造手槍之故意，向乙○○承諾將代為尋覓購槍管道，
    並於受乙○○囑託後，於九十四年五月至六月間某日，在不
    詳地點處，代乙○○向某真實姓名年籍不詳之人士議妥，以
    新台幣（下同）四萬五千元之價格，購買仿ＢＥＲＥＴＴＡ
    廠８４型半自動手槍製造之金屬槍枝，更換土造金屬槍管改
    造而成，可發射子彈具有殺傷力之改造手槍一支（槍枝管制
    編號0000000000號，含彈匣一個），及不具殺傷
    力之子彈二顆（未據扣案，無從認定具有殺傷力），甲○○
    並於九十四年五月至六月間某日，在位於臺南市○○路○段
    之「太白居飯店」，乙○○所居住之房間內，將其代乙○○
    向該不詳姓名男子購買之前揭槍枝及不具殺傷力之子彈二顆
    交予乙○○，乙○○則交付約定之四萬五千元價款中之二萬
    元予甲○○，餘款則約定事後再行給付。乙○○取得前開具
    殺傷力之改造手槍後，旋將該不具殺傷力之子彈棄置於不詳
    地點處，並將前開改造手槍置於臺南市○○路○段二七二號
    前鐵道旁之洞穴處藏放。嗣後甲○○因乙○○遲遲未給付剩
    餘款項，遂於交付前揭改造手槍後，至九十四年十月三日間
    某日，自行與該名出售前揭改造手槍之人士處理剩餘之二萬
    五千元之款項。嗣經警於偵辦甲○○另涉販賣毒品案件時，
    察覺乙○○經由甲○○取得前揭改造手槍等情，遂於九十四
    年十月二十日借提適因另案在押之萬銘詢問後，查悉上情。
    並於同日經乙○○帶領下，至前揭鐵道旁之洞穴處，扣得乙○○所持有之前開可發射子彈，具有殺傷力改造手槍一支。
二、案經臺南市警察局移送臺灣臺南地方法院檢察署檢察官偵查
    起訴。
    理  由
一、訊據被告乙○○於本院審理時，坦承持有前開具殺傷力改造
    手槍等情；被告甲○○亦坦承受被告乙○○委請代覓可出售
    槍枝之人等情，惟被告甲○○否認涉有幫助持有具殺傷力改
    造手槍犯行；辯稱：其受被告乙○○委託後，曾告知其友人
    有關被告乙○○欲購買槍枝之訊息，並留被告乙○○之電話
    號碼予其認為可能持有槍枝之人，以供彼等聯絡，之後實際
    出售槍枝者，係自行與被告乙○○聯絡，其並未介入購槍事
    宜；被告乙○○並未交付予其二萬元，其亦未交付槍枝予被
    告乙○○，並無幫助被告乙○○持有扣案改造手槍云云。
二、經查：
  (一)被告乙○○於前揭時地取得扣案改造手槍，並將之置於臺南
    市○○路○段二七二號前鐵道旁之洞穴處，嗣於九十四年十
    月二十日經證人即承辦本案之員警丙○○詢問後，告知證人
    丙○○扣案改造手槍藏放位置，並帶領證人丙○○至臺南市
    ○○路○段二七二號前鐵道旁之洞穴處，扣得可發射子彈具
    有殺傷力之改造手槍一支（槍枝管制編號00000000
    00號，含彈匣一個）等情，業據被告乙○○於本院審理時
    供承在卷，核與證人丙○○於本院審理時具結後證述查獲扣
    案槍彈之過程相符（參見本院卷第一一八頁），並有前開可
    發射子彈，具有殺傷力之改造手槍一支扣案可稽，此部分事
    實應堪認定。又被告乙○○前開持有之改造手槍仿ＢＥＲＥ
    ＴＴＡ廠８４型半自動手槍製造之金屬槍枝，更換土造金屬
    槍管改造而成，機械性能良好，可發射子彈，具有殺傷力等
    情，業經內政部警政署刑事警察局鑑定屬實，並有該局九十
    四年十一月一日刑鑑字第０九四０一六四四六九號槍彈鑑定
    書（參見九十四年度偵一三二五七號卷第二頁至第四頁）一
    份附卷可稽，此部分事實亦堪認定。
  (二)被告乙○○於本院審理時，以證人身分具結後證稱：於取得
    扣案之改造手槍前約一、二月，其向被告甲○○提及欲購買
    槍枝防身之事，被告甲○○告知可代其購買，然當日並未提
    及購買槍枝之價格，嗣於九十四年五月至六月間某日，被告
    甲○○攜帶扣案改造手槍至「太白居飯店」交付，並稱該改
    造手槍之售價為四萬五千元，然其身上現金不足，故當日僅
    交付二萬元予甲○○，並約定剩餘款項事後再行給付，但其
    日後並未給付該二萬五千元之款項予被告甲○○等語（參見
    本院卷第一二七頁至第一二九頁））。而被告甲○○於本院
    審理時，亦供稱：被告乙○○曾請其代為找槍，而其亦曾為
    被告萬銘欲購槍之事詢問友人等語（參見本院卷第一三八頁
    ），是被告乙○○於本院審理時，以證人身分所為委請被告
    甲○○購買，並由被告甲○○交付，而取得扣案槍枝等情之
    證述，尚非全然無據。
  (三)被告甲○○於九十四年十月三日以其持用之0000000
    000號行動電話與某不詳姓名女子聯絡時，曾向該名女子
    提及被告乙○○所購扣案之改造手槍，並稱：「後來他（按
    指被告乙○○）有買了一台車在身邊；該車四萬五千元，他
    才拿二萬元給我而已；他那台車還有二萬多元五千元尚未給
    我。」等語，業經本院當庭勘驗該監聽錄音內容屬實（參見
    本院卷第七二頁），參以被告甲○○於本院審理時供稱：其
    在前開電話內容中所稱之「車」，真意為槍，而四萬五千元
    則為購買槍枝之款項等語（參見本院卷第一三七頁），足見
    被告甲○○就被告乙○○購得扣案之改造槍過程知之甚詳，
    且被告乙○○就購買扣案改造手槍，亦曾交付二萬元款項予
    被告甲○○，是被告甲○○於本院審理時辯稱：其僅留被告
    乙○○電話號碼予其認為可能出售槍枝友人，而實際出售槍
    枝者，與被告乙○○自行聯絡，其並未介入，亦不知被告乙○○購槍過程云云，顯與事實不符，當無可採。被告甲○○
    於本院審理時，雖另辯稱：九十四年五月至六月間某日，曾
    有真實姓名年籍不詳之成年男子自稱係被告乙○○債權人，
    而向其追索積欠被告乙○○之債款，其帶同該名男子向被告
    乙○○詢問是否屬實，經被告乙○○當面證實無誤後，其隔
    數日後，交付二萬五千元予該名男子，其並不清楚該名男子
    是否曾交付槍枝予被告乙○○云云。惟被告乙○○於本院審
    理時，先具結結證稱：扣案改造手槍是被告甲○○與其朋友
    欲向其借貸四、五萬元款項時，由被告甲○○友人交付予其
    ，並稱倘可歸還借款，即將之取回。但其僅有二萬元，乃僅
    交付二萬元予被告甲○○之友人云云（參見本院卷第一二二
    頁至第一二三頁），是觀被告甲○○之供述與被告乙○○以
    證人身分所為之證述，就被告乙○○是否交付二萬元、被告
    甲○○友人是否交付扣案改造手槍等事項，顯有出入，是被
    告乙○○所為前開證述，是否屬實，已非無疑。況被告乙○○於本院審理時復以證人身分改證稱：實際上並無所謂被告
    甲○○友人之人，其前開證述係因顧及被告甲○○係有家庭
    之人，而故為迴護之詞，是自難援引被告乙○○於本院審理
    時之前開證詞為佐證，而認被告甲○○前開辯述屬實，而為
    有利之認定。被告甲○○於本院審理時復辯稱：前開電話內
    容中，所提及被告乙○○曾交付二萬元予其等言語，係其模
    擬情節所言，實際上被告乙○○並未交付該二萬元；而電話
    中提及該車上有二萬五千元未給付予其，係指其積欠被告乙○○之意云云，然被告甲○○前開辯詞，顯與前開電話內容
    相違，自難採信。
  (四)被告甲○○之辯護意旨雖以被告乙○○於警詢、偵查及本院
    審理過程中，就扣案改造手槍取得過程之證述，反覆不一，
    故認被告乙○○所為對被告甲○○不利之證詞，欠缺可信度
    ，不得作為對被告甲○○不利之認定云云。惟按證人所作先
    後不同之證言，何者為可採，事實審法院本得參酌其他相關
    證據為自由之判斷，苟無違經驗法則，即無違法之可言，最
    高法院七十二年度台上字第三九七六號判例可資參照。查被
    告乙○○為警查獲持有扣案改造手槍後，就扣案改造手槍之
    來源，於警詢中證稱係向綽號「日本」之真實姓名年籍不詳
    之成年男子所取得云云（參見警卷第十四頁），復於偵查中
    具結後證稱：係向被告甲○○所購云云（參見警卷第十四頁
    ）；嗣於本院審理時，先結證稱：被告甲○○偕同一位友人
    向其借款，並交付扣案改造手槍，另稱改日再行備款贖回扣
    案改造手槍云云（參見本院卷第一二二頁）；復結證稱：扣
    案改造手槍係向被告甲○○所購買云云（參見本院卷第一二
    五頁），嗣後另結證稱：其與被告甲○○聊天之際，向被告
    甲○○表示欲購買槍枝，被告亦提及可為其購得槍枝等語（
    參見本院卷第一二八頁至第一二九頁），是被告乙○○就其
    所持有之前揭扣案改造手槍之來源，確有前後證述不一之情
    形。惟被告乙○○於本院審理時，以證人身分應訊終了前，
    另結證稱：其於審理當日前後證述不一，係因其原認被告甲○○尚有妻、子，欲使被告甲○○無須受感訓處分，故為其
    利益而為證言，然其為避免自己觸犯偽證罪，故最終而為真
    實之陳述等語（參見本院卷第一三一頁），另參以前述被告
    甲○○與他人電話中之通話內容等情，本院認應以被告乙○○於本院審理時，具結後所為扣案改造手槍係其委請被告甲○○購買等語之證詞與事實相符，應屬可採。尚難僅以被告
    乙○○前後證詞不一，即認其證詞全無可採。
  (五)公訴意旨另以被告乙○○於本院審理時結證稱：扣案改造手
    槍係向被告李萬吉所購，因認被告李萬吉確有販賣扣案改造
    手槍之犯行云云。惟被告乙○○於本院審理時業已證稱：其
    向被告甲○○提及欲購買槍枝之事時，被告甲○○係向其表
    示有管道可以購得槍枝等語（參見本院卷第一二九頁），足
    見被告乙○○向被告甲○○提及購槍之事時，其目的在於請
    被告甲○○代為尋找購槍管道，而非直接向被告甲○○購槍
    。另參以被告乙○○於本院審理時具結後證稱：其向被告甲○○表示欲購買槍枝，至被告甲○○實際攜槍至「太白居飯
    店」交付，前後約一至二個月期間；而被告甲○○交付扣案
    改造手槍時，亦曾告知該槍係其友人所有等語（參見本院卷
    第一二九頁、第一三０頁），亦可得知扣案改造手槍確非原
    屬被告甲○○所有，故被告甲○○需要相當之期間，取得扣
    案改造手槍，以便交付予被告乙○○。另觀被告甲○○於電
    話中之通話內容中提及：「該車四萬五千元，他（指被告乙○○）只給二萬元；還有二萬五千元沒給我；我跟上面的弄
    清楚了；上面的人怎麼可能會不弄清楚？」（參見本院卷第
    七二頁），足見被告乙○○購買扣案改造手槍之款項，尚有
    二萬五千元未結清，嗣後被告甲○○尚須與他人處理此部分
    款項等語，亦可佐證前揭事實之認定。尚難僅以被告乙○○
    前開證述，即認扣案改造手槍係被告乙○○向被告甲○○所
    購。綜此，堪認被告甲○○係代被告乙○○向他人購槍，而
    非直接出售槍枝予被告乙○○。
  (六)綜上所述，被告乙○○非法持有可發射子彈具殺傷力之改造
    手槍犯行，及被告甲○○幫助被告乙○○非法持有可發射子
    彈具殺傷力之改造手槍犯行，均已臻明確，足以認定，均應
    依法論科。
二、故核被告乙○○所為，係犯槍砲彈藥刀械管制條例第八條第
    四項之未經許可，持有可發射子彈具有殺傷力之手槍罪；被
    告甲○○所為，係犯槍砲彈藥刀械管制條例第八條第四項之
    未經許可，持有可發射子彈具有殺傷力之手槍罪之幫助犯。
    公訴意旨雖認被告甲○○所為係犯槍砲彈藥刀械管制條例第
    八條第一項之販賣未經許可，可發射子彈具有殺傷力之手槍
    之罪。惟本院調查全案卷證資料，認被告甲○○所為應係代
    被告乙○○購買扣案改造手槍，而非販賣予被告乙○○等情
    ，已如前述。故核被告甲○○所為應係犯槍砲彈藥刀械管制
    條例第八條第四項之未經許可，持有可發射子彈具有殺傷力
    之手槍罪之幫助犯，而非公訴意旨所指之槍砲彈藥刀械管制
    條例第八條第一項之販賣未經許可，可發射子彈具有殺傷力
    之手槍罪。惟其基本事實同一，本院仍得審酌，並變更起訴
    法條。另被告乙○○之辯護意旨認被告乙○○自白犯行，且
    供出槍枝來源，應有槍砲彈藥刀械管制條例第十八條第四項
    減刑規定之適用云云。惟按槍砲彈藥刀械管制條例第十八條
    第四項係規定自白之情形，必須於偵查或審判中自白，並供
    述全部槍械、彈藥之來源及去向，因而查獲或因而防止重大
    危害治安事件之發生者，始能減免其刑。第四項既謂「並」
    供述全部槍砲、彈藥、刀械之來源「及」「去向」，自係指
    已將槍械、彈藥移轉與他人持有之情形而言，不包括仍為自
    己持有之情形在內，此觀同條第一項後段係指已移轉他人持
    有之情形始有「去向」可明，最高法院九十年度台上字第三
    五六一號著有判決可資參照。查本件被告乙○○持有扣案改
    造手槍後，並無移轉予他人持有之情形，業如前述，參諸前
    開說明，自無槍砲彈藥刀械管制條例第十八條第四項減刑規
    定之適用。另被告乙○○行為後，刑法及刑法施行法業於九
    十四二月二日經總統以華總一義字第０九四０００一四九０
    一號令修正公布，並於九十五年七月一日施行（下稱新刑法
    ，修正前刑法下稱舊刑法），參酌最高法院九十五年五月二
    十三日刑事庭第八次會議決議，新刑法第二條第一項之規定
    ，係規範行為後法律變更所生新舊法律比較適用之準據法，
    於新刑法施行後，應適用新刑法第二條第一項之規定，為「
    從舊從輕」之比較。查被告乙○○前有如事實欄所載之前科
    紀錄等情，有台灣高等法院被告前案紀錄表一份在卷可稽。
    茲因被告乙○○行為後，刑法第四十七條有關累犯之規定業
    已修正，修正施行前刑法第四十七條規定：「受有期徒刑之
    執行完畢，或受無期徒刑或有期徒刑一部之執行而赦免後，
    五年以內再犯有期徒刑以上之罪者，為累犯，加重本刑至二
    分之一。」，而修正後刑法第四十七條第一項規定：「受徒
    刑之執行完畢，或一部之執行而赦免後，五年以內故意再犯
    有期徒刑以上之罪者，為累犯，加重本刑至二分之一。」。
    查被告乙○○於有期徒刑執行完畢後，五年內故意再犯
    本件法定刑有期徒刑以上之罪，不論依修正前之刑法第四十
    七條，或修正後之刑法第四十七條第一項之規定，均構成累
    犯，對被告乙○○而言並無有利或不利之情形，應依刑法第
    二條第一項前段之規定，逕依修正前之刑法第四十七條論以
    累犯，並加重其刑。被告甲○○所為係槍砲彈藥刀械管制條
    例第八條第四項之未經許可，持有可發射子彈具有殺傷力之
    手槍罪之幫助犯，應依刑法第三十條第二項之規定，減輕其
    刑。爰審酌被告二人犯罪動機、手段、被告乙○○非法持有
    具殺傷力改造手槍之行為，對社會及人身安全威脅甚鉅，犯
    後坦承犯行之態度；被告甲○○幫助被告乙○○取得扣案改
    造手槍，犯罪後否認犯行之態度等一切情狀，分別量處如主
    文所示之刑，並就罰金部分，均諭知易服勞役之折算標準，
    以示懲儆。另被告二人於行為後，刑法第四十二條第二項已
    於九十四年一月七日修正公布，並於九十五年七月一日施行
    。修正施行前刑法第四十二條第二項前段規定：「易服勞役
    以一元以上三元以下折算一日。」，又被告二人行為時之易
    服勞役折算標準，業據修正前罰金罰鍰提高標準條例第二條
    前段（業已刪除）規定，就其原定數額提高為一百倍折算一
    日，依此，易服勞役折算標準，應以銀元三百元即新臺幣九
    百元折算一日。惟修正施行後之刑法第四十二條第三項前段
    規定：「易服勞役以新台幣一仟元、二仟元或三仟元折算一
    日。」，經比較修正施行前後之易服勞役折算標準，以修正
    施行後之規定，較有利於受刑人。故依刑法第二條第一項後
    段規定，適用修正施行後之刑法第四十二條第三項規定，定
    其折算標準。末者，扣案之可發射子彈具有殺傷力之改造手
    槍一枝（槍枝管制編號0000000000號，含彈匣一
    個）屬違禁物，應依刑法第三十八條第一項第一款規定宣告
    沒收。至於刑法第三十八條第一項第一款之規定並未修正，
    自無庸為新舊刑法之比較，併予敘明。
據上論斷，應依刑事訴訟法第二百九十九條第一項前段、第三百
條，槍砲彈藥刀械管制條例第八條第四項，刑法第二條第一項前
段、第十一條前段、第三十條第二項、第四十二條第三項、第三
十八條第一項第一款，判決如主文。
本案經檢察官王誠到庭執行職務。
中    華    民    國    95    年    8     月    23    日
                  刑事第十二庭  審判長  法  官  陳志成
                                        法  官  莊玉熙
                                        法  官  卓穎毓
以上正本證明與原本無異。
如不服本判決應於送達後十日內向本院提出上訴狀（應附繕本）
。
                                        書記官  秦建華
中    華    民    國    95    年    8     月    23    日
附錄法條：
槍砲彈藥刀械管制條例第八條第四項
未經許可，持有、寄藏或意圖販賣而陳列第一項所列槍枝者，處
三年以上十年以下有期徒刑，併科新臺幣七百萬元以下罰金。
槍砲彈藥刀械管制條例第十二條第四項
未經許可，持有、寄藏或意圖販賣而陳列子彈者，處五年以下有
期徒刑，併科新台幣三百萬元以下罰金。


司法院資訊處製作；財團法人民間司法改革基金會備份。
